臺灣高等法院刑事判決　　　　　　　　　　　　　　九十年度上訴字第二八五七號
　　上　訴　人　臺灣板橋地方法院檢察署檢察官
　　被　　　告　乙○○
　　指定辯護人　本院甲○辯護人
右上訴人因被告傷害致死案件，不服臺灣板橋地方法院九十年度訴字第九九三號，中
華民國九十年七月十三日第一審判決（起訴案號：臺灣板橋地方法院檢察署九十年度
偵字第七七五二號）提起上訴，本院判決如左：
    主  文
上訴駁回。
    事  實
一、乙○○於民國九十年四月十六日凌晨二時二十五分許將車牌號碼Ｕ七─六四三○
    號自用小客車一輛停放於臺北縣土城市○○路○段二○五號之一前，並於車內休
    息，適林世寬途經該處並以腳踢前開車輛左側駕駛座之車門，乙○○因此心生不
    滿，遂持其所有置於車內防身用之三節鐵棍一支下車追逐林世寬，乙○○應注意
    如以上開三節鐵棍毆擊林世寬之後腦部，可能導致林世寬因顱內出血而死亡，竟
    基於普通傷害之故意，持上開三節鐵棍自後方敲擊林世寬之背部一下，林世寬遭
    受襲擊後跪坐於地上，乙○○復接續持該鐵棍敲擊林世寬之後腦部位二下，林世
    寬因而受傷倒地不起，乙○○旋駕駛前開小客車離去，林世寬經路人報警送醫急
    救後，於同年月十八日上午十時許因顱內出血神經性休克而死亡。嗣警方根據現
    場目擊證人提供之上開車牌號碼，循線於同年月十九日晚間九時三十分許，在臺
    北縣板橋市○○○路與實踐路口查獲乙○○，並扣得上開三節鐵棍一支及乙○○
    犯案時穿著之上衣一件。
二、案經林世寬之妻丙○○訴由臺北縣警察局土城分局報請臺灣板橋地方法院檢察署
    檢察官偵查起訴。
    理  由
一、右揭事實，業據被告乙○○於偵審中坦承不諱，核與現場目擊證人張譽繼於警訊
    及檢察官訊問時證述之情節相符，並有被告所有之上開三節鐵棍一支、上衣一件
    及現場商家監視器所拍攝之錄影帶二捲扣案可資佐證，復有自上開錄影帶翻拍之
    照片八張、前揭車輛照片二張、犯案現場照片六張附卷可稽；又原審勘驗上開錄
    影帶二捲，錄影帶畫面清晰，其內容為路旁停放一排車輛，被害人從遠方自該排
    車輛左方即駕駛座方向走來，突然間被告由後方追上被害人，持棍敲擊被害人背
    部一下，被害人跪坐在地上，被告再持棍連續敲擊被害人之頭部後方兩下，被害
    人因此受傷倒地不起，且毫無動靜，被告隨即離去，此時路旁民眾有六人上前查
    看，隨後警方即抵達現場處理，亦有原審九十年六月二十八日勘驗筆錄一份在卷
    可憑；又被害人林世寬因遭被告持三節鐵棍毆擊後，造成顱內出血神經性休克死
    亡，已據告訴人即林世寬之妻丙○○指認無訛，並經檢察官督同檢驗員相驗屍體
    屬實，復經法務部法醫研究所解剖鑑定明確，有臺灣板橋地方法院檢察署相驗屍
    體証明書、法務部法醫研究所九十年五月七日（90）法醫所醫鑑字第○四七三號
    鑑定書各一份、相驗解剖林世寬之屍體照片十六張附卷可考。本案事證明確，被
    告之犯行洵堪認定。
二、按殺人與傷害致死之區別，應以有無殺意為斷，其受傷之多寡，及是否為致命部
    位，有時雖可藉為認定有無殺意之心證，究不能據為絕對標準，最高法院著有十
    八年上字第一三０號判例可資參照。本案被告與被害人林世寬素不相識，並無宿
    怨，被告係因林世寬以腳踢被告之車輛車門，始心生不滿而持上開鐵棍毆擊林世
    寬，衡情被告應不致因此細故即起意殺害林世寬；又被告係先持上開三節鐵棍自
    後方敲擊林世寬之背部一下，林世寬遭受襲擊後跪倒於地，復接續持該鐵棍朝林
    世寬之後腦部位猛力敲擊二下，林世寬因而受傷倒地不起，乙○○旋駕駛前開自
    小客車離去，已如前述，苟被告有殺害林世寬之犯意，其自後襲擊林世寬時應會
    朝林世寬較為脆弱之頭部下手，以防止林世寬反擊，何以被告係先攻擊林世寬之
    背部？雖然乙○○復持鐵棍毆擊林世寬之後腦部二下，惟當時林世寬已跪坐於地
    上，被告則係站立，應係因雙方高度之差別致揮擊到林世寬之後腦部，且被告於
    林世寬倒地後旋離去，並未再攻擊被告，顯見被告僅有傷害林世寬之犯意；故被
    告於偵審中始終堅稱無殺害林世寬之意思乙節，應堪採信。被告乙○○應注意以
    上開三節鐵棍毆擊林世寬之後腦部，可能導致林世寬因顱內出血而死亡，竟持該
    鐵棍毆擊林世寬之背部及後腦部，致林世寬因顱內出血神經性休克而死亡，被告
    之傷害行為與林世寬之死亡結果間，有因果關係之聯絡。至告訴人指訴被告於重
    打被害人後腦部後，隨即開車離去，任令被害人倒在現場而不送醫救護，顯有殺
    人故意云云，惟如前所述，被告並無殺人故意，是告訴人所言，洵無足採，附此
    敘明。
三、核被告乙○○所為係犯刑法第二百七十七條第二項之傷害致人於死罪。原審以上
    訴人罪證明確，適用刑法第二百七十七條第二項，審酌被告曾於八十九年十一月
    十七日凌晨五時許持棍傷害案外人黃水成，業經臺灣板橋地方法院處有期徒刑伍
    月，如易科罰金，以參佰元折算壹日在案，有台灣高等法院被告全國前案紀錄表
    一份在卷可稽，被告竟於該案審理期間不知悔改再犯本案，且僅因被害人以腳踢
    其車門即憤而持三節鐵棍毆擊被害人之背部及後腦部，手段兇暴，犯後復未能賠
    償被害人家屬所受損害等一切情狀，處有期徒刑拾伍年，並依刑法第三十七條第
    二項宣告褫奪公權十年。又以扣案之上開三節鐵棍一支係被告所有、供犯本案所
    用之物，已據被告陳明在卷，併依刑法第三十八條第一項第二款宣告沒收。認事
    用法均無不合，量刑亦屬適當，，檢察官循告訴人請求上訴，上訴意旨恣意指摘
    原判決不當，為無理由，應予駁回。
據上論斷，應依刑事訴訟法第三百六十八條，判決如主文。
本案經檢察官彭坤業到庭執行職務。
中    華    民    國    九十一    年      一        月        三十      日
                              臺灣高等法院刑事第八庭
                                  審判長法  官  陳  祐  治
      法  官  沈  宜  生
                                        法  官  楊  炳  禎
右正本證明與原本無異。
如不服本判決應於收受送達後十日內向本院提出上訴書狀，其未敘述上訴之理由者並
得於提起上訴後十日內向本院補提理由書（均須按他造當事人之人數附繕本）。
                                        書記官  廖  素  花
中    華    民    國    九十一    年      二        月        一        日
附錄：本判決論罪科刑法條全文
刑法第二百七十七條
傷害人之身體或健康者，處三年以下有期徒刑、拘役或一千元以下罰金。
犯前項之罪因而致人於死者，處無期徒刑或七年以上有期徒刑；致重傷者，處三年以
上十年以下有期徒刑。
